臺灣高等法院民事判決　九十二年度上更(二)字第一七八號
上訴人即被上訴人　丙○○
被　 上　 訴　人　甲○○
上　二　人 共 同　黃光慶律師
訴　訟　代 理 人
被上訴人即上訴人　乙○○
訴　訟　代 理 人　周燦雄律師
上列當事人間損害賠償事件，上訴人對於中華民國八十七年七月
二十八日台灣台北地方法院八十六年度訴字第三四四一號第一審
判決提起上訴，經最高法院第二次發回更審，本院於民國九十四
年一月五日言詞辯論終結，判決如下：
    主      文
原判決（除確定部份外）不利於上訴人丙○○部份廢棄。
被上訴人乙○○應給付上訴人丙○○新台幣貳佰伍拾伍萬陸仟肆
佰元，及自民國八十六年九月二十八日起至清償日止，按週年利
率百分之五計算之利息。
上訴人丙○○應給付被上訴人乙○○新台幣貳佰玖拾壹萬伍仟肆
佰貳拾柒元及自民國八十九年五月十日起至清償日止按週年利率
百分之五計算之利息。
被上訴人乙○○上訴及其餘追加之訴均駁回。
第一審、二審及發回前第三審（除確定部份外）訴訟費用，由被
上訴人乙○○負擔參分之貳，餘由上訴人丙○○負擔。
本判決第二項所命給付，上訴人丙○○以新台幣捌拾伍萬元為被
上訴人乙○○預供擔保後得假執行，但被上訴人乙○○應於執行
標的物拍定、變賣或物之交付前以新台幣貳佰伍拾伍萬陸仟肆佰
元為上訴人丙○○預供擔保，得免為假執行。
本判決第三項所命給付，被上訴人乙○○以新台幣玖拾柒萬元為
上訴人丙○○預供擔保後得假執行，但上訴人丙○○應於執行標
的物拍定、變賣或物之交付前以新台幣貳佰玖拾壹萬伍仟肆佰貳
拾柒元為被上訴人乙○○預供擔保，得免為假執行。
    事      實
甲、上訴人即被上訴人丙○○、被上訴人甲○○方面（以下簡稱
    上訴人丙○○、被上訴人甲○○）：
一、聲明：
(一)上訴聲明：
  (一)原判決不利上訴人丙○○部分廢棄。
  (二)上開廢棄部分，被上訴人乙○○應給付上訴人丙○○新台幣
    二百五十五萬六千四百元及自八十六年九月二十八日起至清
    償日止，按週年利率百分之五計算之利息。
  (三)第一審及第二審訴訟費用（除確定部分外），均由被上訴人
    乙○○負擔。
  (四)第二項請求上訴人丙○○願供擔保請准宣告假執行。
(二)答辯聲明：
  (一)上訴人乙○○之上訴駁回。
  (二)上訴費用由上訴人乙○○負擔。
  (三)如受不利判決，請准上訴人丙○○、被上訴人甲○○供擔保
    免為假執行。
二、陳述：
(一)、本訴部分：
  (一)被上訴人甲○○於民國（下同）八十一年七月十六日以上訴
    人丙○○之名義，買進達新工業股份有限公司八十年增資股
    股票共八十三張（以下簡稱系爭股票），計八萬三千股，並
    於八十一年八月十一日辦理過戶予上訴人丙○○，因當日為
    系爭股票之除權基準，被上訴人甲○○遂將系爭股票及上訴
    人丙○○之印章，交付予訴外人即大漢證券股份有限公司 (
    以下簡稱大漢證券公司)職員王靜慧，請其代為辦理過戶手
    續，俟王靜慧辦妥過戶手續後，被上訴人甲○○欲向王靜慧
    索回系爭股票時，王靜慧稱系爭股票已遺失，被上訴人甲○
    ○遂經上訴人丙○○之同意，於同年十月二十八日向台中地
    方法院聲請公示催告及除權判決，並經股務代理人中國信託
    商業銀行通知於八十二年六月二日前往領取補發股票（下稱
    系爭補發股票）。詎被上訴人即上訴人乙○○（以下簡稱被
    上訴人乙○○），於同年五月二十八日向原法院聲請假扣押
    ，並於同年六月一日查封系爭補發股票，使被上訴人甲○○
    無法領回並依預定計劃於八十二年六月二日出售。嗣被上訴
    人乙○○對上訴人丙○○提起撤銷除權判決、侵權行為損害
    賠償之訴均獲敗訴確定，迄至八十六年八月二十六日系爭補
    發股票始撤銷查封，其後被上訴人甲○○於同年九月十九日
    出售系爭補發股票時，其中二十張以每股新台幣（下同）三
    十二點三元、其餘六十三張以每股三十二點四元出售，較之
    八十二年六月二日被上訴人甲○○原可取得之該日收盤價每
    股六十五點五元，價差計二百七十四萬九千三百元（計算式
    ：65.5×83×1000－32.3元×20×1000－32.4×63×1000）
    （其中之十九萬二千九百元已敗訴確定）。
  (二)按「因故意或過失，不法侵害他人之權利者，負損害賠償責
    任。」、「損害賠償，除法律另有規定或契約另有訂定外，
    應以填補債權人所受損害及所失利益為限。依通常情形，或
    依已定之計劃、設備或其他特別情事，可得預期之利益，視
    為所失利益。」，民法第一百八十四條第一項前段、第二百
    一十六條定有明文。復按「所有人，於法令限制之範圍內，
    得自由使用、收益、處分其所有物，並排除他人之干涉。」
    ，民法第七百六十五條亦定有明文。上訴人丙○○及被上訴
    人甲○○均未曾持系爭股票向被上訴人乙○○質押借款，亦
    未透過他人向其質借，被上訴人乙○○於明知兩造未存有任
    何債權債務關係，竟對系爭補發股票實施假扣押，致上訴人
    因未能基於所有權就系爭補發股票為處分，而受有前開價差
    之損害，被上訴人乙○○假扣押之實施難謂無故意或過失，
    自應依上開規定負侵權行為損害賠償責任。
  (三)按「假扣押裁定因自始不當而撤銷，或因第五百二十九條第
    二項及第五百三十條第三項之規定而撤銷者，債權人應賠償
    債務人因假扣押或供擔保所受之損害」，民事訴訟法第五百
    三十一條第一項定有明文。又，「侵權行為固以故意或過失
    侵害他人之權利為成立要件，惟關於假扣押裁定因自始不當
    而撤銷，或因民事訴訟法第五百二十九條第二項，及第五百
    三十條第三項之規定而撤銷者，債權人應賠償債務人因假扣
    押或供擔保所受之損害，同法第五百三十一條定有明文，故
    債權人所負此項賠償損害責任，乃本於假扣押裁定撤銷之法
    定事由而生，債務人賠償請求權之成立，即不以債權人之故
    意或過失為要件」、「本院五十八年台上字第一四二一號判
    例所謂債務人賠償請求權之成立，不以債權人之故意或過失
    為要件，乃指假扣押（假處分）裁定，因自始不當而撤銷，
    或因民事訴訟法第五百二十九條第二項及第五百三十條第三
    項之規定而撤銷者，依同法第五百三十一條規定，債權人應
    賠償債務人因假扣押或供擔保所受損害之情形而言」，最高
    法院五十八年台上字第一四二一號、七十五年台上字第二七
    二三號判例可資參照。被上訴人乙○○前於八十二年五月三
    十一日以台灣台北地方法院八十二年度全字第一七三五號假
    扣押裁定，聲請執行法院以八十二年度民執全地字第一二０
    七號通知假扣押系爭補發股票後，旋即依侵權行為之法律關
    係對上訴人丙○○提起他件民事訴訟，業經最高法院八十六
    年度台上字第五十七號判決被上訴人乙○○敗訴確定在案，
    上訴人丙○○以上開假扣押原因業已消滅為由，聲請台灣台
    北地方法院以八十六年度全聲字第二五五號撤銷假扣押裁定
    ，被上訴人乙○○不服提起抗告，亦經鈞院八十六年度抗字
    第一三０八號裁定駁回被上訴人乙○○之抗告確定。被上訴
    人乙○○於明知兩造未存在任何債權債務關係，竟對系爭補
    發股票實施假扣押，致上訴人丙○○受有損害，足見其假扣
    押之裁定自始不當，被上訴人耀南自應依上開規定對上訴人
    負損害賠償責任。
(二)、反訴部分：
  (一)被上訴人乙○○依民法第一百八十四條第一項後段，請求上
    訴人丙○○、甲○○給付達新工業增資股股票八十三張部分
    ：
    1.民法第一百九十七條第一項規定：「因侵權行為所生之損
      害賠償請求權，自請求權人知有損害及賠償義務人時起，
      二年間不行使而消滅。自有侵權行為時起，逾十年者亦同
      。」。被上訴人乙○○於八十二年間即已知悉前開事實，
      並曾以侵權行為之法律關係，向台灣板橋地方法院請求上
      訴人丙○○賠償一百二十六萬一千六百元，遭第一審法院
      駁回後，上訴至台灣高等法院八十三年度上字第三四０號
      案件審理時，擴張聲明為請求五百六十八萬一千五百元，
      均遭台灣高等法院及最高法院八十六年度台上字第五七號
      判決確定在案，詎被上訴乙○○人遲至八十六年十一月二
      十四日始在本件為反訴之請求，已罹於侵權行為時效時間
      ，應駁回其訴。
    2.按「因故意或過失，不法侵害他人之權利者，負損害賠償
      責任。故意以背於善良風俗之方法，加損害於他人者亦同
      。」，民法第一百八十四條第一項固定有明文，惟上訴人
      丙○○基於正當權利行使行為，聲請公示催告及除權判決
      ，並無任何以背於善良風俗加損害於他人之侵權行為情事
      ，是被上訴人乙○○之反訴，顯難認有據。
    3.按以動產所有權或其他物權之移轉或設定為目的，而善意
      受讓該動產之占有者，縱其讓與人無讓與之權利，其占有
      仍受法律之保護，民法第九百四十八條固有明文，惟同法
      第九百四十九條規定，占有物如係盜贓或遺失物，其被害
      人或遺失人，自被盜或遺失之時起，二年以內，得向占有
      人請求回復其物。本件兩造間並無債務關係，系爭股票亦
      經被上訴人甲○○申報遺失，而被上訴人乙○○亦一再主
      張系爭股票係因丙種墊款輾轉取得，非按一般股票交易程
      序而持有，足見被上訴人乙○○為惡意占有人，自不受上
      開民法第九百四十八條之保護。
    4.按「占有僅占有人對於物有事實上管領力為已足，不以其
      物放置於一定處所，或標示為何人占有為生效條件。苟對
      於物無事實上管領力者，縱令放置於一定處所，並標示為
      何人占有，亦不能認其有占有之事實。」、「強制執行法
      第十五條，所謂就執行標的物有足以排除強制執行之權利
      者，係指對於執行標的物有所有權、典權、留置權、質權
      存在情形之一者而言。占有，依民法第九百四十條之規定
      ，不過對於物有事實上管領之力，自不包含在內。」，最
      高法院五十三年台上字第八六一號、四十四年台上字第七
      二一號判例意旨可資參照。是占有係「事實」而非「權利
      」，既非「權利」，自無民法第一百八十四條第一項後段
      「侵權行為」之適用。被上訴人乙○○主張依民法第一百
      八十四條第一項後段，請求上訴人丙○○、被上訴人甲○
      ○給付達新股票增資股八十三張之主張，違背上開判例意
      旨，曲解民法第九百六十條、第九百六十二條僅賦予占有
      人自力救濟或物上請求權之事實。
  (二)被上訴人乙○○依民事訴訟法第三百九十五條第二項規定請
    求上訴人丙○○給付二百九十一萬五千四百二十七元部分：
    1.按「法院廢棄或變更宣告假執行之本案判決者，應依被告
      之聲明，將其因假執行或因免假執行所為給付及所受損害
      ，於判決內命原告返還及賠償，被告未聲明者，應告以得
      為聲明。」，民事訴訟法第三百九十五條第二項定有明文
      。又，「民事訴訟法第三百九十五條第二項之規定，固未
      明定其適用於何審級法院，惟第一審法院無廢棄或變更宣
      告假執行之本案判決之情形，則該項規定，在第一審應無
      適用之餘地。而本院為法律審，關於因假執行或因免假執
      行所為給付及所受損害之範圍、種類及數額，不能為事實
      之認定，即無從為命返還及賠償之判決。故首揭條項，雖
      規定於第二編第一審程序中，應解為僅限於第二審法院有
      其適用。」，最高法院七十四年台上字第七六四號判例意
      旨可資參照。是該條項僅限於第二審法院廢棄第一審之假
      執行宣告時方有其適用，則本件顯不適用上開條項之規定
      。
    2.前開條項所稱「因假執行所為給付」係指「債權人依假執
      行判決受領債務人所為之清償」而言，然查，本件前審經
      鈞院以八十七年上字第一四二五號判決命被上訴人乙○○
      應給付上訴人丙○○二百五十五萬六千四百元及自八十六
      年九月二十八日起算之法定遲延利息，嗣上訴人丙○○供
      擔保實施假執行，被上訴人乙○○雖提出二百九十一萬五
      千四百二十七元以清償，惟嗣再以假扣押裁定為執行名義
      ，假扣押上開清償之款項，上訴人丙○○並未因該假執行
      而獲得給付，自無民事訴訟法第三百九十五條第二項之適
      用。
    3.被上訴人乙○○主張渠已因上訴人丙○○實施假執行而清
      償二百九十一萬五千四百二十七元云云，惟該項主張被上
      訴人乙○○並向台灣台北地方法院重複起訴，經鈞院以九
      十二年度上更(一)字第十四號判決駁回被上訴人乙○○之請
      求。
乙、被上訴人即上訴人乙○○方面：
一、聲明：
(一)上訴聲明：
  (一)原判決不利於被上訴人乙○○部分廢棄。
  (二)上訴人丙○○、被上訴人被甲○○應連帶給付被上訴人乙○
    ○達新工業股份有限公司八十年增資股票八十三張（即八萬
    三千股）。
  (三)上訴人丙○○應給付被上訴人乙○○新台幣二百九十一萬五
    千四百二十七元及自民國八十九年五月九日起至清償日止按
    週年利率百分之五計算之利息。
  (四)第一、二審及發回前第三審訴訟費用（包含反訴）均由上訴
    人丙○○、被上訴人甲○○負擔。
  (五)上開第二項、第三項所命給付，請准被上訴人乙○○供擔保
    宣告假執行。
(二)答辯聲明：
  (一)上訴人丙○○之上訴駁回。
  (二)如受不利判決，請准被上訴人乙○○供擔保免為假執行。
二、陳述：
(一)本訴部分：
  (一)被上訴人甲○○以上訴人丙○○名義於訴外人大漢證券公司
    開戶買賣股票，因缺乏資金，遂將系爭股票交付大漢公司職
    員王靜慧持向訴外人陳有富調借款項，陳有富亦因欠缺資金
    轉向被上訴人乙○○借款八百萬元，為供擔保，乃將已過戶
    上訴人丙○○名下並已完成背書之系爭股票，附賣出委託書
    交由被上訴人乙○○收執，詎料被上訴人甲○○為圖不法之
    利益，竟於八十一年十月六日串同上訴人丙○○向台北市警
    察局大安分局謊報系爭股票於同年月五日在台北市○○○路
    ○段二一六巷口搭計程車至東豐街復興南路口下車時，不慎
    遺失，並於同年月九日向股務代理人中國信託投資股份有限
    公司辦理掛失，由於被上訴人乙○○遲誤申報權利期間，致
    系爭股票遭除權判決，上訴人丙○○因而得以申請發行公司
    換發係爭補發股票並取得讓股票所衍生之配股。
  (二)按民法第一百八十四條第一項第一款規定：「因故意或過失
    ，不法侵害他人之權利者，負損害賠償責任。」。被上訴人
    甲○○謊報系爭股票遺失，進而透過上訴人丙○○聲請公示
    催告並獲除權判決，被上訴人乙○○為保全系爭股票之返還
    請求權，乃依法聲請假扣押，係正當權利之行使，自無不法
    侵害之可言，上訴人丙○○自無依上開規定請求損害賠償之
    餘地。
  (三)按民事訴訟法第五百三十一條規定：「假扣押裁定因自始不
    當而撤銷，或因第五百二十九條第二項及第五百三十條第三
    項之規定而撤銷者，債權人應賠償債務人因假扣押或供擔保
    所受之損害」，同法第五百三十條第三項規定：「假扣押之
    裁定，債權人得聲請撤銷之」，則民事訴訟法第五百三十一
    條後段所謂第五百三十條第三項規定債權人聲請撤銷假扣押
    者，是否不問債權人原聲請假扣押之請求是否正當，應一律
    對假扣押債務人負賠償責任？鈞院暨所屬法院八十九年法律
    座談會研討意見認僅限於債權人之請求為不正當者，始應由
    假扣押債權人對假扣押債務人負賠償責任。本件被上訴人乙
    ○○之請求既非不正當，則依上開實務見解，上訴人丙○○
    亦無據此請求賠償之餘地。
  (四)民法第二百一十六條第二項固規定：「依通常情形或依已定
    之計劃、設備或其他特別情事可得預期之利益，視為所失利
    益」。但所謂「可得預期之利益」，須具有客觀之確定性，
    若僅屬於一種希望或可能，則不能視為所失利益（鄭玉波著
    民法債編總論第二五二頁參照）。如債務人在遲延中，給付
    物之價金曾經一度上漲，倘債務人依約履行，債權人即可能
    轉賣而獲利者，僅屬可能而已，蓋債權人亦可能因再待上漲
    而未出賣，終因價格滑落而未出賣也（孫森焱著民法債編總
    論第三二八頁參照）。本件系爭股票乃投機商品，其漲跌無
    常，自不得以其跌幅視為所失利益，而請求損害賠償。
  (五)上訴人丙○○僅係被上訴人甲○○所有系爭股票之名義人，
    並無實際損害而得向被上訴人乙○○請求賠償，故上訴人丙
    ○○請求被上訴人乙○○負擔股票差價之損失，亦顯無理由
    。
(二)反訴部分：
  (一)被上訴人乙○○依民法第一百八十四條第一項後段、第二項
    ，請求上訴人丙○○、被上訴人甲○○連帶給付達新股票八
    十三張部份：
    1.占有雖非權利，但既為民法第九百六十條、第九百六十二
      條保護之對象，自應認為亦有法律所保護之利益，如故意
      以違背善良風俗之方法加以侵害，亦應成立民法第一百八
      十四條第一項後段之侵權行為。至占有人對該占有物有無
      所有權，初非所問（七十一年度台上字第三七四八號判決
      參照）。又按「以動產所有權或其物權之移轉或設定為目
      的，而善意受讓該動產之占有者，縱其讓與人無讓與之權
      利，其占有仍受法律之保護。」，民法第九百四十八條著
      有明文。查被上訴人乙○○自訴外人陳有富善意受讓系爭
      股票之占有，雖未完成設質手續而未能受質權之保障，但
      既為設定之目的而善意受讓其占有，則縱讓與人陳有富因
      與被上訴人甲○○間存有債務糾紛，而無讓與之權利，被
      上訴人乙○○對於系爭股票之占有，仍應受法律之保護，
      被上訴人甲○○不得以其與陳有富間之債務糾紛，作為對
      抗被上訴人乙○○之理由。又，被上訴人甲○○既明知系
      爭股票並未遺失，竟以遺失為由申請公示催告，利用法院
      之程序，趁被上訴人乙○○之疏忽，取得除權判決，致被
      上訴人乙○○對於系爭股票之占有落空，依上開實務及法
      理見解，上訴人丙○○、被上訴人甲○○自應負侵權行為
      之損害賠償責任。
    2.被上訴人乙○○收受係爭股票時，其上已完成轉讓背書，
      並附有蓋妥出讓人（即上訴人丙○○）印章之賣出委託書
      ，如上訴人所辯其當初交付股票與王靜慧之目的，僅係委
      託其辦理過戶手續屬實，則上開轉讓背書及賣出委託書，
      必出於王靜慧之偽造，其持之以向他人押借丙種墊款，如
      非得被上訴人之授權，則應負背信或侵占刑責，但被上訴
      人甲○○迄今並未對王靜慧採取任何法律行動，故其所辯
      僅係委託王靜慧辦理過戶一節，顯係避卸之詞，無足採信
      。
    3.上訴人明知系爭股票係經由王靜慧轉向他人辦理丙種墊款
      ，則不論在何金主手上，其非遺失，應可斷言，詎被上訴
      人甲○○竟偽稱於八十一年十月五日由忠孝東路四段二一
      六巷口搭計程車至東豐街復興南路口下車時遺失，其捏造
      事實謊報遺失，彰彰明甚，則其隨之所進行之公示催告及
      除權判決等程序，致被上訴人乙○○所持有之系爭股票產
      生失權之效果，自係上訴人丙○○、被上訴人甲○○故意
      以背於善良風俗之方法加損害於被上訴人乙○○，而應負
      損害賠償之責任。
    4.系爭股票既登記為上訴人丙○○所有，則不論聲請掛失止
      付、公示催告，以至除權判決，均需其行為，是上訴人丙
      ○○縱非民法第一百八十五條第一項之侵權行為人，亦為
      該條第二項之之幫助人，而該幫助人，依法應視為共同行
      為人，而與被上訴人甲○○負連帶賠償之責任。
  (二)被上訴人乙○○依民事訴訟法第三百九十五條第二項規定請
    求上訴人丙○○應給付二百九十一萬五千四百二十七元部分
    ：
    按法院廢棄或變更宣告假執行之本案判決者，應依被告之聲
    明，將其因假執行或因免假執行所為給付及所受損害，於判
    決內命原告返還及賠償，被告未聲明者，應告以得為聲明，
    民事訴訟法第三百九十五條第二項著有明文。查上訴人丙○
    ○前據鈞院前審八十七年度上字第一四二五號判決，向被上
    訴人乙○○實施假執行，被上訴人乙○○因該假執行，已於
    八十九年五月九日給付二百九十一萬五千四百二十七元，上
    開判決既經全部廢棄，自應命上訴人丙○○返還及賠償。雖
    因被上訴人乙○○嗣後聲請假扣押致上訴人丙○○迄未受領
    ，但辦理強制執行事件應行注意事項第十六點之(三)既以「債
    務人將債權額現款提出於法院之日視為清償日」，則在被上
    訴人乙○○將該款提出於法院之日起，即屬上訴人丙○○之
    財產，故上訴人丙○○主張其未受領，而否定被上訴人乙○
    ○之返還請求權，尚有可議。
    理      由
一、本訴部份：
(一)上訴人丙○○、被上訴人甲○○起訴主張：被上訴人甲○○
    前以上訴人丙○○名義買進達新公司增資股票八十三張計八
    萬三千股，茲因八十一年八月十一日為系爭股票之除權基準
    日，被上訴人甲○○遂將系爭股票及上訴人丙○○之印章交
    付與大漢證券公司營業員王靜慧代為辦理過戶手續，俟訴外
    人王靜慧辦妥過戶手續後，被上訴人甲○○欲向伊索回系爭
    股票時，伊告稱系爭股票均已遺失，被上訴人甲○○遂經上
    訴人丙○○之同意於八十一年十月二十八日向台中地方法院
    聲請公示催告及除權判決，並經股務代理人中國信託商業銀
    行通知於八十二年六月二日前往領取補發股票，詎被上訴人
    乙○○於同年五月二十八日向台灣台北地方法院聲請假扣押
    ，並於同年六月一日查封，使上訴人無法領回並依預定計劃
    出售。嗣被上訴人乙○○對上訴人丙○○提起撤銷除權判決
    、侵權行為損害賠償之訴均獲敗訴確定，迄八十六年八月二
    十六日始撤銷查封。其後被上訴人甲○○於八十六年九月十
    九日出售補發股票時，其中二十張以每股三十二點三元、其
    餘六十三張以每股三十二點四元出售，較之八十二年六月二
    日上訴人原可取得之該日收盤價每股六十五點五元，價差二
    百七十四萬九千三百元，爰依民法第一百八十四條第一項前
    段請求被上訴人乙○○賠償該差額及其法定利息等語。(本
    件一審法院判決駁回上訴人丙○○、被上訴人甲○○之訴，
    伊等聲明不服，提起上訴，經發回前本院判決被上訴人乙○
    ○應給付上訴人丙○○二百五十五萬六千四百元及自八十六
    年九月二十八日起，至清償日止，按週年利率百分之五計算
    之利息，駁回其餘上訴，上訴人丙○○就敗訴部分之十九萬
    二千九百元部分，因未逾當時上訴第三審所得受之利益六十
    萬元，而告確定。嗣於發回前在本院追加訴訟標的，併依民
    事訴訟法第五百三十一條規定請求被上訴人乙○○賠償上開
    金額之損害)。
(二)被上訴人乙○○則以：被上訴人甲○○謊報系爭股票遺失，
    而聲請公示催告並獲除權判決，被上訴人乙○○為保全對於
    補發股票之返還請求權及損害賠償請求權，依法聲請假扣押
    ，並無不法侵害之可言。又上訴人丙○○主張股票時點之價
    差，並非其實際上已發生之損害，且股票乃投機商品，漲跌
    無常，亦不得以跌幅視為所失利益，上訴人丙○○不得據此
    請求被上訴人乙○○賠償。況被上訴人甲○○於八十六年九
    月十九日賣出達新股票十七萬八千股，並不能證明與本件股
    票有關等語，資為抗辯。
(三)兩造不爭執之部份：
  (一)被上訴人甲○○於八十一年七月十六日以上訴人丙○○名義
    買系爭股票五萬股及三萬三千股即共八萬三千股，並於同年
    八月十一日辦理過戶。
  (二)被上訴人甲○○以股票遺失為由，於同年十月二十八日向台
    中地方法院聲請公示催告及除權判決，經股務代理人中國信
    託商業銀行通知於八十二年六月二日前往領取系爭補發股票
    。
  (三)被上訴人乙○○於同年五月二十八日向台灣台北地方法院聲
    請假扣押，並於同年六月一日查封系爭補發股票，其後被上
    訴人乙○○對上訴人丙○○提起撤銷除權判決、侵權行為損
    害賠償之訴均獲敗訴確定，迄八十六年八月二十六日始撤銷
    查封。
  (四)被上訴人乙○○於原審提出之系爭股票正本，已過戶予上訴
    人丙○○名下，且已完成轉讓背書，並附有賣出委託書。
  上開事實，有系爭股票保管股票領取憑單、封條、台灣台中地
  方法院八十二年度除字第０一二五五號除權判決、撤銷除權判
  決事件之台灣台中地方法院八十二年度訴字第一四一八號、台
  灣高等法院台中分院八十二年度上字第五九二號、最高法院八
  十三年度台上字第九二六號判決及其確定證明書、侵權行為損
  害賠償事件之台灣板橋地方法八十二年度訴字第一二六０號、
  台灣高等法院八十三年度上字第三四０號、最高法院八十二年
  度台上字第九二六號判決及其確定證明書、本院八十六年全聲
  字第二五五號撤銷假扣押裁定、系爭股票正本在卷可稽，並為
  兩造所不爭執，堪信為真實。
(四)兩造爭執之部份：本件經本院於九十三年十一月十九日與兩
    造整理並協議簡化之爭點如下（本院卷第三五０頁以下準備
    程序筆錄）：
  (一)上訴人丙○○得否以股票登記名義人身分向被上訴人乙○○
    依民法一百八十四條請求損害賠償？
  (二)上訴人丙○○主張伊原預定於八十二年六月二日將系爭補發
    股票下單售出，詎因被上訴人乙○○聲請假扣押，八十六年
    八月二十六日撤銷查封後，始於八十六年九月十九日賣出系
    爭補發股票，是否得以該兩時點之價差，請求損害賠償？
  (三)被上訴人乙○○前曾聲請假扣押系爭補發股票，嗣該假扣押
    經撤銷確定，上訴人丙○○主張依民事訴訟法第五百三十一
    條請求損害賠償是否有理？
  茲分述如下：
(五)上訴人丙○○得否以股票登記名義人身分向被上訴人乙○○
    依民法一百八十四條請求損害賠償？
  (一)按因故意或過失，不法侵害他人之權利者，負損害賠償責任
    民法第一百八十四條第一向前段定有明文。是損害之發生，
    乃侵權行為責任成立之要件。又損害有積極損害及消極損害
    之分；前者指既存財產的減少，後者則指現存財產應增加而
    未增加。關於消極損害之請求，民法第二百十六條第二項規
    定：「依通常情形，或依已定之計劃、設備或其他特別情事
    ，可得預期之利益，視為所失利益。」。又按「物因侵權行
    為而受損害，請求金錢賠償，其有市價者，應以請求時或起
    訴時之市價為準。蓋損害賠償之目的在於填補所生之損害，
    其應回復者，並非『原來狀態』，而係『應有狀態』，應將
    損害事故發生後之變動狀況考慮在內。故其價格應以加害人
    應為給付之時為準，被害人請求時，加害人即有給付之義務
    。算定被害物價額時，應以起訴時之市價為準；被害人於起
    訴前已曾為請求者，以請求時之市價為準。」，最高法院八
    十一年台上字第二九六一號判決可資參照。
  (二)本件上訴人丙○○主張被上訴人乙○○明知兩造無債權債務
    關係，且系爭補發股票係伊遺失系爭股票後，復申請得之，
    詎被上訴人乙○○竟不法聲請假扣押，查封系爭補發股票，
    致伊等無法於八十二年六月二日將系爭補發股票下單售出，
    嗣八十六年八月二十六日撤銷查封後，始得於八十六年九月
    十九日賣出系爭補發股票，因而受有此二時點間價差之損害
    ，爰依民法第一百八十四條第一項前段，請求被上訴人乙○
    ○賠償上訴人丙○○二百五十五萬六千四百元等語，被上訴
    人乙○○則辯稱被上訴人甲○○因缺乏資金，將系爭股票交
    付大漢證券公司職員王靜慧持向訴外人陳有富調借款項，陳
    有富亦因欠缺資金轉向被上訴人乙○○借款八百萬元，為供
    擔保，乃將已過戶上訴人丙○○名下並已完成背書之系爭股
    票，附賣出委託書交由被上訴人乙○○收執云云，是以本件
    首應釐清者，乃被上訴人乙○○是否善意受讓系爭股票，即
    其假扣押系爭補發股票是否有理？經查：
    1.被上訴人甲○○主張其將系爭股票交付予訴外人王靜慧，
      請其代為辦理過戶手續，俟王靜慧辦妥過戶手續後，被上
      訴人甲○○欲向王靜慧索回系爭股票時，王靜慧稱系爭股
      票已遺失之事實，核與證人林美吟於原審證稱：「（問：
      汪以劉名義買達新股票後遺失你知否？）知道，但幾張、
      名稱，我不記得，只知道有遺失。發生雷伯龍事件那時候
      ，我與汪去大漢證券拿股票，有位王靜惠小姐，可能是大
      漢職員，告訴我們股票遺失。我不認識林松古，汪一直催
      叫她把股票找出來。我到大漢二次，第一次王靜惠說股票
      不見，我就說那被賣怎麼辦？汪就說我的印章呢？王就說
      章在我處就拿給汪。第二次也是去催，沒有消息，股票放
      王是為了要過戶。」（一審卷第一六一頁），於本院證稱
      ：「我記得她（即上訴人甲○○）去大漢公司拿股票，我
      陪他去，證券公司的女孩說等一下，後來那女孩對甲○○
      說很抱歉，你的股票不見，甲○○很生氣，我聽到我也回
      說怎麼會股票不見，甲○○很生氣的說為什麼股票不見，
      那女孩說你放心，當時我也說股票會不會被人賣掉，那女
      孩說不會，不會，你放心，後來我們就回去。（問：股票
      遺失了他們怎辦？）我說如果他們偷偷賣了怎麼辦，那女
      孩說不會不會，你放心，我對甲○○說還是要趕快去辦遺
      失，萬一被賣掉。」（本院卷第二九三頁）各等語相符，
      且本件之關係證人即證券公司營業員王靜慧雖於本案審理
      時，經本院囑託台灣高雄地方法院訊問，惟該院以雄院貴
      刑亨九三助七字第一一六三八號函文復該證人遷移不明致
      無從傳訊；惟參諸該證人於本院八十三年上字第三四０號
      損害賠償事件八十三年五月十日審理時，當證人林美吟證
      稱：「（問：你有無與甲○○一起向王靜慧要取回股票？
      ）有的，正確日期不記得了，那時王靜慧還在公司內，她
      說公司現在亂糟糟的不到（股票），甲○○一直在求她還
      她股票，我說如果被人撿到怎麼辦，王靜慧說股票已經過
      戶，沒有蓋章，沒有關係‧‧」；王靜慧旋即證稱：「（
      問：你見過林美吟？）我見過，他們一起來找我，那天在
      公司內眾多人前，我為了安撫她（即被上訴人甲○○）才
      這樣說的，我承認剛才林美吟所說的。」等語（本院上字
      卷第六八至六九頁），則甲○○因王女之前項告知，而認
      系爭股票已遺失，並為股票遺失之申報，尚合情理，而堪
      採信。
    2.被上訴人乙○○抗辯被上訴人甲○○持系爭股票向訴外人
      陳有富借款，陳有富亦因欠缺資金轉向被上訴人乙○○借
      款八百萬元，為供擔保，乃將已完成轉讓背書、附賣出委
      託書之系爭股票，交由被上訴人乙○○收執云云。即被上
      訴人乙○○究與被上訴人甲○○間有無經陳有富而有金錢
      借貸關係？雖證人林松谷於原審亦曾證稱：「（問：被告
      取得系爭股票知否？經過？）知道陳有富是大漢客戶，有
      做丙種，有很多客戶過他戶口買賣，因雷伯龍事件導致大
      漢違約交割，有改拿現金、或股票作保證，陳有富再拿股
      票去轉借現金，被告是其中之一。‧‧（問：陳有富在台
      中地院說有借錢給汪二千萬，由林松古匯款，林說已撥款
      ？）當初陳戶頭有很多人在買賣，汪是使用他戶頭之一，
      陳會將錢轉到他戶頭去交割，二千萬有轉帳，‧‧那帳面
      上是汪小姐的。這二千萬是買賣交割款項。陳有富在帳上
      還有欠汪小姐錢。本件丙種交易借款是，如買一千萬，客
      戶需付二成半至三成保證金剩下由金主代墊，幫助戶頭交
      割。本件客戶汪小姐是陳的客戶其中之一，在陳的戶頭買
      賣，由汪支付保證金，陳再拿股票去找金主，被告是其中
      之一，陳可賺利差。（二千萬撥到何銀行？何戶頭？時間
      ？）太久我忘了。」等語（原審卷一一二頁至一一四頁）
      ，而證人陳有富於本院八十三年上字第三０號損害賠償事
      件審理時則供稱：「她（即上訴人甲○○）向我借次數不
      多。我從帳戶內領現金借給她，等於是拿合作支庫支票給
      她，我是八十一年五月借給她‧‧（你到底有無借錢給甲
      ○○？）有大概二千萬，大概八十一年五月間，王靜慧找
      我說有人要借二千萬拿達新信大股票及賣出委託書來，‧
      ‧我就用我帳戶內二千萬給她‧‧其餘細節是林松谷在辦
      的」等語（原審卷第一二四至一二八頁）；且王靜慧於另
      案八十二年訴字第一四一八號請求撤銷除權判決事件之陳
      報狀，亦反稱系爭股票係由甲○○連同第一手股票委託書
      一併交予伊，並由伊轉交予陳有富（原審卷第一二一頁至
      一二三頁），惟查系爭股票係被上訴人甲○○於八十一年
      七月十六日始委託真誼證券股份有限公司買進，並於同年
      八月由甲○○交給王靜慧八十三張股票，且於同年八月十
      一日辦妥過戶於上訴人丙○○名下，有真誼證券公司交付
      清單、王靜慧在基隆地檢署偵訊筆錄證詞、股務代理人中
      國信託商業銀行股份有限公司之函為證（本院上字卷第九
      四頁、八十年五月二十日提呈，外放證物袋），被上訴人
      甲○○既係於八十一年八月十一日始辦妥過戶至上訴人丙
      ○○名下，按二千萬元數目非小，而證人林松谷卻答稱不
      記得何時將錢匯至何帳號，已足啟人疑竇，而甲○○係在
      八十一年八月十一日始辦妥過戶至上訴人丙○○名下，王
      靜慧亦不諱言汪女係於八十一年八月交給她系爭股票（本
      院上字卷第九六頁反面），詎陳有富卻指稱甲○○係同年
      五月間，即在其等取得系爭股票之前借款，更是有違常理
      ，而難遽信。另林松谷於另案復證稱：「甲○○需付三成
      保證金給陳有富，陳替她墊七成，以陳的名義買進股票」
      、「（問：如果借錢，買進的股票名義是誰？）應是陳有
      富，不可能用甲○○的名義買進並辦交割，不可能用甲○
      ○人頭戶」（外放證物袋，原審八十七年五月二十日提出
      ），其證詞更是與被上訴人乙○○之主張矛盾，蓋系爭股
      票雖在被上訴人乙○○持有中，並將正本提出於原法院而
      附於卷內，惟其上由上訴人丙○○背書等情，已如前所述
      ，如何會有股票名義人應是陳有富之情形發生？
    3.又被上訴人甲○○如持系爭股票向陳有富以丙種借款方式
      借取款項，則陳有富究係借款多少予被上訴人甲○○而取
      得系爭股票，乃屬本件亟待釐清事項，惟證人陳有富於本
      院囑託台灣彰化地方法院訊問本件相關事證時，均稱不復
      記憶（本院卷第二四三頁以下）；而證人林松谷經本院傳
      訊，屢傳不到，業經本院處以罰緩（本院卷第二二二頁、
      第三二四頁）。觀諸其以前證詞，又有如前述矛盾存在，
      是該等證人之所言，已難能遽信。按被上訴人乙○○主張
      其借予陳有富八百萬元，而取得系爭股票之占有，惟自始
      均無法提出出資之證明，且如證人陳有富所言以二千萬元
      借與被上訴人甲○○，而取得系爭股票之占有為真，則被
      上訴人又如何以八百萬元即可自陳有富處取得系爭股票，
      亦未據被上訴人乙○○舉證以實其說，被上訴人主張因陳
      有富欠缺資金，轉向伊借款，而取得系爭股票，伊應受善
      意占有之保護云云，殊嫌無據。
    4.被上訴人乙○○抗辯上訴人丙○○僅係系爭補發股票之名
      義人（即所謂之人頭），其並無權利提起本件訴訟云云。
      查被上訴人甲○○以上訴人丙○○名義買進系爭股票八十
      三張，為兩造所不爭執，由渠等間之法律關係觀之，應屬
      借名登記，其權利自僅能權利名義人即上訴人丙○○行使
      ，此觀聲請除權判決，仍係以丙○○名義與被上訴人間之
      訴訟，即可明知。是被上訴人抗辯上訴人丙○○僅係系爭
      補發股票之名義人，無權利提起本件訴訟云云，並無理由
      。
(六)上訴人丙○○主張伊原預定於八十二年六月二日將系爭補發
    股票下單售出，詎因被上訴人乙○○違法聲請假扣押，八十
    六年八月二十六日撤銷查封後，始得於八十六年九月十九日
    賣出系爭補發股票，是否得以該兩時點之價差，請求損害賠
    償？
  (一)上訴人丙○○主張被上訴人甲○○原預定於八十二年六月二
    日領取系爭補發之股票，並將之下單出售，上開事實業經證
    人周麗瓊於發回前本院證稱：「‧‧當時我剛到大華證券服
    務不久，在八十二年夏天某一天他打電話給我說他委賣達新
    股票八十三張，因他未在我們公司開戶，他要我借戶賣出，
    我就要他填單，因我們公司對這部分很謹慎，且我與他並不
    熟，須確認他手上確有持股，之後我掛上電話，把交易單擺
    旁邊，他就去查詢，之後他打電話給我說股票被查封了，我
    就沒有幫他做交易了‧‧時間太久我不記得哪一天，是甲○
    ○打電話要我出來幫他做證，並拿了一些資料給我看，我才
    回憶是夏天某一天，日期從他給我看的交易單上看應該是六
    月二日左右。」等（發回前本院卷第五七至五九頁），證人
    周麗瓊為證券公司之營業員，與上訴人丙○○、被上訴人甲
    ○○間並無僱傭關係，其證言應可採信，堪認上訴人丙○○
    此部份之主張為真實，是被上訴人甲○○對系爭補發股票出
    售乙事，已達具體實施法定售出程序之程度。嗣因被上訴人
    乙○○聲請對系爭補發股票為假扣押，致出售生障礙而終止
    ，但對被上訴人甲○○而言，若無假扣押障礙，其售出乃具
    體、客觀、可能，其售出既與股票是否為投機商品及其價格
    是否漲跌無常不生關聯，且絕不止於已定售出計劃而已，實
    已達實行之程度，被上訴人乙○○執此辯稱上訴人並無損害
    云云，自非可採。系爭補發股票迄八十六年八月二十六日，
    始因撤銷假扣押而取回，嗣於同年九月十九日出售，是上訴
    人丙○○所請求之損害乃屬其應增加而未增加之「所失利益
    」，上訴人丙○○得依前開規定向被上訴人乙○○請求損害
    賠償，為有理由，應予准許。
  (二)上訴人丙○○主張依上開已實施之售出計畫，自足預期以當
    日收盤價新台幣六五．五元售出，八十三張計八萬三千股，
    除至少得價五百四十三萬六千五百元。詎被上訴人乙○○另
    聲請假扣押查封，致當日無法領出股票出售，關於損害賠償
    之金額，上訴人丙○○主張迨假扣押被撤銷並領出股票，僅
    能分別依三十二．三元及三十二．四元價格分別出售二十張
    及六十三張，因而發生二百七十四萬九千三百元之價差損害
    云云，惟查，經發回前本院向台灣證券交易所函查，達新工
    業公司股票自八十六年八月二十六日（撤銷假扣押領回股票
    日）起至同年九月十九日（上訴人實際最後賣出股票日）間
    之股票價格，最高曾達三十四．七元，有該所覆函所附成交
    資訊查詢表在卷可稽（本院上字卷第一三八頁），上訴人既
    係請求價差損害，應將價格變動狀況考慮在內，以「應有狀
    態」為基礎，上訴人丙○○主張此最高價非行情價，不可視
    為正常售價云云，與損害賠償之概念不符，並非可採。則依
    此基礎計算，二者價差為三十．八元（計算式：65.5－34.7
    ），八十三張即八萬三千股共計損失為二百五十五萬六千四
    百元，較合情理，而堪採信。
(七)被上訴人乙○○前曾聲請假扣押系爭補發股票，嗣該假扣押
    經撤銷確定，上訴人丙○○主張依民事訴訟法第五百三十一
    條請求損害賠償是否有理？
    按「假扣押裁定因自始不當而撤銷，或因第五百二十九條第
    四項及第五百三十條第三項之規定而撤銷者，債權人應賠償
    債務人因假扣押或供擔保所受之損害。」，民事訴訟法第五
    百三十一條定有明文。又按「民事訴訟法第五百三十一條所
    謂假扣押裁定因自始不當而撤銷，係指對於假扣押裁定抗告
    ，經抗告法院依命假扣押時客觀存在之情形，認為不應為此
    裁定而撤銷之情形而言，若係因本案訴訟敗訴確定而撤銷該
    裁定，僅屬因命假扣押以後之情事變更而撤銷，尚非該條所
    謂因自始不當而撤銷。」，最高法院六十七年台上字第一四
    ０七號判例可資參照。查被上訴人乙○○聲請台灣台北地方
    法院就系爭補發股票為假扣押，經該院以八十二年度全字第
    一七三五號裁定准予假扣押，嗣並向台灣板橋地方法院起訴
    ，經該院以八十二年度訴字第一二六０號、本院八十三年度
    上字第三四０號及最高法院八十六年度台上字第五七號三審
    判決被上訴人乙○○敗訴確定，上訴人丙○○以假扣押原因
    業已消滅為由，聲請撤銷假扣押，經同院以八十六年全聲字
    第二五五號、本院八十六年抗字第一三０八號裁定撤銷上開
    假扣押，有裁定及確定證明書可稽（一審卷第二八至二九頁
    ），上開假扣押即係因其本案訴訟即敗訴確定而撤銷該裁定
    ，揆諸上開規定及判例意旨，僅屬因命假扣押以後之情事變
    更而撤銷，尚非民事訴訟法第五百三十一條所謂因自始不當
    而撤銷。是上訴人丙○○主張依本條規定請求被上訴人乙○
    ○賠償其因假扣押或供擔保所受之損害，即失所據。
(八)綜上，上訴人丙○○主張其原得於八十二年六月二日出售因
    除權而補發之股票，因被上訴人乙○○實施假扣押，嗣撤銷
    假扣押後始行出售，因而受有二時點價差之損害等語，應可
    採信。從而，上訴人丙○○依民法第一百八十四條第一項前
    段請求被上訴人乙○○賠償價差二百五十五萬六千四百元及
    自八十六年九月二十八日起，至清償日止，按週年利率百分
    之五計算之利息定遲延利息部分，為有理由，應予准許。原
    審就上開應准許部分，為上訴人丙○○敗訴之判決，自有未
    合，上訴人丙○○上訴意旨，指摘原判決此部分不當，求予
    廢棄改判，為有理由，爰由本院廢棄改判如主文第二項所示
    。
二、反訴部分：
(一)程序部份：
  (一)按「訴之變更或追加，非經他造同意，不得為之。但第二百
    五十五條第一項第二款至第六款情形，不在此限。」，民事
    訴訟法第四百四十六條第一項定有明文。而同法第二百五十
    五條第一項第二款、第三款規定：「請求之基礎事實同一者
    」、「擴張或減縮應受判決事項之聲明者」。查本件被上訴
    人乙○○於一審提起反訴，依民法第一百八十四條第一項後
    段規定請求上訴人丙○○、被上訴人甲○○應連帶給付被上
    訴人乙○○達新工業股份有限公司八十年增資股票八十三張
    及該股票所衍生之配股及現金股利，嗣於本院減縮訴之聲明
    不再請求股票所衍生之配股及現金股利（本院卷第一九四頁
    ），並追加依民法第一百八十四條第二項規定請求上訴人丙
    ○○、被上訴人甲○○應連帶給付被上訴人乙○○達新工業
    股份有限公司八十年增資股票八十三張，乃屬減縮應受判決
    事項之聲明及基於同一之基礎事實所之訴之追加，揆諸上開
    規定，應予准許。
  (二)按「訴訟法上所謂一事不再理之原則，乃指同一事件已有確
    定之終局判決者而言。其所謂同一事件，必同一當事人就同
    一法律關係而為同一之請求，若此三者有一不同，即不得謂
    為同一事件，自不受確定判決之拘束。」，最高法院十九年
    上字第二七八號判例意旨可資參照。是倘當事人、訴訟標的
    及訴之聲明，若有一不同者，則非屬同一事件。本件被上訴
    人乙○○係依據民法第一八四條第一項後段、第二項之規定
    反訴請求損害賠償，與另案本院八十三年上字第三四０號被
    上訴人乙○○訴請上訴人丙○○損害賠償係依據民法第一八
    四條第一項前段規定者不同，且當事人亦非同一，故無違反
    一事不再理原則之問題；本件被上訴人乙○○依民事訴訟法
    第三百九十五第二項所為之聲明部分與另案本院九十二年上
    更(一)字第十四號不當得利事件，二者請求之訴訟標的及法律
    關係均不相同，故亦無違反一事不再理原則，合先敘明。
  (三)復按「法院廢棄或變更宣告假執行之本案判決者，應依被告
    之聲明，將其因假執行或因免假執行所為給付及所受損害，
    於判決內命原告返還及賠償，被告未聲明者，應告以得為聲
    明。」，民事訴訟法第三百九十五條第二項定有明文。被上
    訴人乙○○於本院更(一)審追加訴之聲明，依民事訴訟法第三
    百九十五條第二項規定，請求上訴人丙○○賠償其因假執行
    所為給付。本條項之規定，係為保護受不當假執行被告之利
    益，兼顧訴訟經濟而設，乃附屬於本訴訟程序之簡便程序，
    為鼓勵被告善加利用此一程序，避免增加訟累，故無須再繳
    納裁判費（司法院八六院曜文明字第八三九五號文內附臺灣
    高等法院八十六年五月份法律座談會參照，本院卷第三九０
    頁）。
(二)實體部份：
  (一)本件被上訴人乙○○於一審反訴主張：被上訴人甲○○以上
    訴人丙○○名義買進系爭股票，並交付訴外人王靜慧持向陳
    有富調借款項，陳有富復轉向伊借款，為供該借款之擔保，
    乃將上訴人丙○○已完成過戶手續並已背書之系爭股票，附
    加賣出委託書交由伊收執，詎被上訴人甲○○竟謊報遺失，
    嗣並取得除權判決，致伊占有之系爭股票發生失權之效果，
    被上訴人甲○○並因誣告而受有罪判決確定，顯係故意以背
    於善良風俗之方法，侵害伊對系爭股票之占有，而上訴人丙
    ○○係幫助人，應視為共同侵權行為人，爰依民法第一百八
    十四條第一項後段、第二項、第一百八十五條規定，求為命
    上訴人丙○○、被上訴人甲○○連帶給付伊達新公司增資股
    股票八十三張。嗣於本院更(一)審追加依民事訴訟法第三百九
    十五條第二項規定，請求上訴人丙○○賠償其因假執行所為
    給付。
  (二)上訴人丙○○、被上訴人甲○○則以：系爭股票仍在被上訴
    人乙○○占有中，其占有未被侵奪，無回復原狀之問題。又
    被上訴人甲○○並未持系爭股票向訴外人陳有富調借款項，
    伊就系爭股票聲請公示催告並獲除權判決確定，非以違背善
    良風俗方法加損害於被上訴人乙○○，被上訴人乙○○不得
    請求損害賠償。上訴人丙○○雖經實施假執行，惟該假執行
    所得款項，業遭被上訴人乙○○假扣押，上訴人丙○○未獲
    清償，被上訴人乙○○並無損害，故被上訴人不得依民事訴
    訟法第三百九十五條第二項規定，請求上訴人丙○○賠償其
    因假執行所為給付等語，資為抗辯。
  (三)兩造不爭執之事項：
    1.被上訴人甲○○因誣告案遭本院刑事庭以八十四年上易字
      第二九二四號判決有罪確定。
    2.本件經本院更(一)審判決後，上訴人丙○○即向台灣台北地
      方法院執行處聲請假執行，業經該院以八十八年執字第一
      五九一四號強制執行案件受理在案，嗣被上訴人乙○○於
      八十九年五月九日給付二百九十一萬五千四百二十七元以
      為清償。
    上開事實為兩造所不爭，並有刑事判決（一審八十七年五月
    二十日提呈，外放證物袋）及原審有八十九年六月七日執行
    處通知函（本院更(一)審卷第九十頁）各乙份附卷可按，並經
    本院調執行卷審閱屬實，自堪信為真實而可採。
  (四)兩造爭執之部份：
    1.被上訴人乙○○持有之系爭股票遭被上訴人甲○○申報遺
      失，致該股票遭除權判決而失權，被上訴人乙○○得否依
      民法一百八十四條第一項後段、第一百八十四條第二項請
      求上訴人丙○○、被上訴人甲○○連帶負損害賠償責任？
    2.上訴人丙○○得否視為民法第一百八十四條之共同行為人
      ？
    3.上訴人丙○○、被上訴人甲○○之時效抗辯是否有理由？
    4.上訴人丙○○依本院更(一)審八十七年度上字第一四二五號
      判決實施假執行，被上訴人乙○○因該假執行於八十九年
      五月九日向執行法院提出二百九十一萬五千四百二十七元
      以為清償，該命假執行之本案判決，業經最高法院以八十
      九年度台上字第二三八０號判決廢棄，被上訴人乙○○得
      否依民事訴訟法第三百九十五條第二項規定，請求上訴人
      丙○○賠償其因假執行所為給付？
  (五)被上訴人乙○○持有之系爭股票遭被上訴人甲○○申報遺失
    ，致該股票遭除權判決而失權，被上訴人乙○○得否依民法
    一百八十四條第一項後段、第二項規定請求上訴人丙○○、
    被上訴人甲○○連帶負損害賠償責任？
    按「因故意或過失，不法侵害他人之權利者，負損害賠償責
    任。故意以背於善良風俗之方法，加損害於他人者亦同。違
    反保護他人之法律，致生損害於他人者，負賠償責任。但能
    證明其行為無過失者，不在此限。」、「數人共同不法侵害
    他人之權利者，連帶負損害賠償責任﹔不能知其中孰為加害
    人者，亦同。造意人及幫助人，視為共同行為人。」，民法
    第一百八十四條、第一百九十五條分別定有明文。本件被上
    訴人乙○○反訴主張被上訴人甲○○以上訴人丙○○名義買
    進系爭股票，並交付訴外人王靜慧持向陳有富調借款項，陳
    有富復轉向伊借款，為供該借款之擔保，將上訴人丙○○已
    完成過戶手續並已背書之系爭股票，附加賣出委託書交由伊
    收執，詎被上訴人甲○○竟謊報遺失，嗣並取得除權判決，
    致伊占有之系爭股票發生失權之效果，顯係故意以背於善良
    風俗之方法，侵害伊對系爭股票之占有，而上訴人丙○○係
    幫助人，應視為共同侵權行為人，爰依民法第一百八十四條
    第一項後段、第二項、第一百八十五條規定，求為命上訴人
    丙○○、被上訴人甲○○連帶給付伊達新公司增資股股票八
    十三張云云，經查：
    1.被上訴人甲○○雖因誣告案遭判處有罪確定，惟如前所述，
      證人王靜慧既曾證稱：被上訴人甲○○與林美吟來找她時
      ，為了安撫甲○○才這樣說的，並承認剛才林美吟所說的
      等語（本院上更一卷第六七至七一頁），惟嗣復反稱係甲
      ○○連同第一手股票委託書一併交予，並由伊轉交予陳有
      富云云，而否認有指陳股票遺失之情事 (卷附該證人陳報
      狀併參照)，此亦係甲○○被訴誣告罪責時，曾經地檢署
      不起訴處分、原審判決無罪後，復經高院改判有罪之主要
      原因（卷附台北地方法院檢察署八二偵字一九一一０號偵
      查卷、原審八十三年易字第四七六一號及本院八十四年上
      易字第二九二四號刑事判決參照，外放證物袋，原審八十
      七年五月二十日提出），抑且細譯本院前開刑事有罪之確
      定判決，係以王靜慧於偵審中均指稱伊未曾向甲○○說過
      股票遺失之事，為主要論罪依據，惟查證人王靜慧之證詞
      ，有前後供詞矛盾之存在，已如前所述，設王靜慧確曾告
      知被上訴人甲○○其所交付系爭股票，因公司紛亂而找不
      到，則被上訴人甲○○認系爭股票已遺失而申報遺失，尚
      難認與常理有違，另被上訴人甲○○雖於申報遺失時填載
      係搭計程車遺失，然被上訴人甲○○於申報時確係不知系
      爭股票之去向，要不得以所申報之遺失原因或方式稍有差
      異，即認其所申報遺失股票之事實係其明知不實而虛構之
      ，是被上訴人乙○○主張被上訴人甲○○謊報遺失，嗣並
      取得除權判決，致伊占有之系爭股票發生失權之效果，顯
      係故意以背於善良風俗之方法，或違反保護他人之法律，
      侵害伊對系爭股票之占有，尚非可採。
    2.按物權，除本法或其他法律有規定外，不得創設，為民法
      第七百五十七條所明定，此即所謂物權法定主義，蓋物權
      有極強之效力，得對抗一般之人，若許其以契約或依習慣
      創設之，有害公益實甚，故不許創設（參見該條立法理由
      ）。觀諸卷附之系爭股票並未設質背書，被上訴人乙○○
      亦自承其未辦理質權手續，並非質權人（參見發回前本院
      八十六年十二月八日言詞辯論筆錄），是被上訴人乙○○
      既未設定質權，自無質權受侵害之可言。被上訴人乙○○
      雖主張其與被上訴人甲○○間有所謂丙種墊款借貸關係，
      其占有系爭股票，應受善意受讓之保護云云，惟查被上訴
      人乙○○既無法證明其與被上訴人甲○○間有債權債務關
      係，且其與前手陳有富（被上訴人乙○○陳稱系爭股票係
      由陳有富所交付）亦無法證實有讓與之合意，亦如前所述
      ，自難認有「善意受讓」之事實存在。是被上訴人乙○○
      另於本院追加主張依民法第一百八十四條第二項，即上訴
      人等係違反占有之保護規定，而請求損害賠償云云，亦乏
      所據。
  (六)上訴人丙○○得否視為民法第一百八十四條之共同行為人？
    被上訴人甲○○既未故意以背於善良風俗之方法，或違反保
    護他人之法律，侵害被上訴人乙○○對系爭股票之占有，系
    爭股票之名義人丙○○自不得視為民法第一百八十四條之共
    同行為人。況系爭股票究竟如何遺失，均由被上訴人甲○○
    獨自調查、處理，並依據借名登記之法律關係逕以上訴人丙
    ○○名義行之，上訴人丙○○既事前、事中均不知情，且上
    訴人丙○○並未向警察機關申報系爭股票遺失，並因而獲誣
    告罪不起訴處分，有八十二年偵字第一九一一０號誣告不起
    訴處分書可稽（一審八十七年五月二十日提呈，外放證物袋
    ），尚難認上訴人丙○○亦應負賠償責任。
  (七)上訴人丙○○、被上訴人甲○○既未對被上訴人乙○○為侵
    權行為，則渠等主張之時效抗辯即無併予討論之必要，併此
    敘明。
  (八)上訴人丙○○依本院更(一)審八十七年度上字第一四二五號判
    決實施假執行，被上訴人乙○○因該假執行於八十九年五月
    九日向執行法院提出二百九十一萬五千四百二十七元以為清
    償，該命假執行之本案判決，業經最高法院以八十九年度台
    上字第二三八０號判決廢棄，被上訴人乙○○得否依民事訴
    訟法第三百九十五條第二項規定，請求上訴人丙○○賠償其
    因假執行所為給付？
    按「假執行之宣告，因就本案判決或該宣告有廢棄或變更之
    判決，自該判決宣示時起，於其廢棄或變更之範圍內，失其
    效力。法院廢棄或變更宣告假執行之本案判決者，應依被告
    之聲明，將其因假執行或因免假執行所為給付及所受損害，
    於判決內命原告返還及賠償，被告未聲明者，應告以得為聲
    明。」，民事訴訟法第三百九十五條第一項、第二項定有明
    文。又，一造以勝訴判決經供擔保後實施向執行法院聲請實
    施假執行，他造以金錢為清償提存，即發生該金錢之所有權
    移轉予實施假執行之一造之效力，最高法院九十二年台上字
    第五一八號判決可資參照（本院卷第三九一頁）。查本件經
    本院更(一)審判決後，上訴人丙○○即向台灣台北地方法院執
    行處聲請假執行，被上訴人乙○○於八十九年五月九日給付
    二百九十一萬五千四百二十七元以為清償。上開判決既經最
    高法院九十二年度台上字第一五０五號判決全部廢棄，則假
    執行之宣告亦失其效力，揆諸上開規定，上訴人丙○○即應
    返還被上訴人乙○○因假執行所為給付。上訴人丙○○雖抗
    辯上開金額業經被上訴人乙○○聲請假扣押執行完畢，上訴
    人丙○○實際上分文未取，被上訴人乙○○並無損害等語，
    惟查上開假執行程序因被上訴人乙○○清償而移轉該金錢所
    有權於上訴人丙○○，其後縱經被上訴人乙○○聲請法院為
    假扣押，要亦僅生假扣押之查封效力而已，於執行法院為本
    案執行，將假扣押查封之標的物所有權移轉與被上訴人乙○
    ○之前，其所有權歸屬仍為本件上訴人丙○○所有，應無疑
    義。且亦係因前開清償款已屬上訴人丙○○所有，始有另准
    被上訴人乙○○得聲請假扣押之情事發生，故而被上訴人乙
    ○○自受有上開損害，上訴人丙○○所陳被上訴人乙○○未
    受損害，非有理由。從而，被上訴人乙○○主張依上開規定
    請求上訴人丙○○返還其因上開假執行所為給付二百九十一
    萬五千四百二十七元，及自上開清償日翌日即八十九年五月
    十日起算之法定遲延利息，洵屬有理。
  (九)綜上，被上訴人乙○○依民法第一百八十四條第一項後段、
    第二項及第一百八十五條規定請求上訴人丙○○、甲○○應
    連帶給付上訴人達新公司增資股股票八十三張即八萬三千股
    ），並無理由，不應准許。被上訴人乙○○既受敗訴判決，
    其假執行之聲請即失所依據，應併予駁回。原審駁回被上訴
    人乙○○此部份之請求及假執行之聲請，於法並無不合，被
    上訴人乙○○仍執前詞上訴，為無理由，應予駁回。至被上
    訴人乙○○依民事訴訟法第三百九十五條第二項，追加請求
    上訴人丙○○應返還其因假執行所為給付二百九十一萬五千
    四百二十七元及自八十九年五月十日起至清償日止按週年利
    率百分之五計算之利息，洵屬有據，應予准許，至超過上開
    請求利息部分為無理由，其假執行之聲請亦失所附麗，應併
    駁回。
三、本判決第二、三項所命給付，兩造（即丙○○及乙○○）陳
    明願供擔保請准宣告假執行或免為假執行，均無不合，爰分
    別酌定相當擔保金額予以准許。
四、兩造其餘攻擊、防禦方法及提出之證據，於判決結果無礙，
    爰不一一論述。
五、據上論結，本件上訴人丙○○之上訴為有理由、被上訴人乙
    ○○之上訴為無理由，追加之訴為一部有理由、一部無理由
    ，爰依民事訴訟法第四百四十九條第一項、第四百五十條、
    第三百九十條第二項、第三百九十二條、第七十九條規定，
    判決如主文。
中　　華　　民　　國　　94     年　　1 　　月　  19 　日
                  民事第十六庭審判長法  官  許正順
                                    法  官  魏麗娟
                                    法  官  翁昭蓉
正本係照原本作成。
如不服本判決，應於收受送達後二十日內向本院提出上訴書狀，
其狀（均須按他造當事人之人數附繕本）上訴時應提出委任律師
或具有律師資格之人之委任狀；委任有律師資格者，另應附具律
師資格證書及釋明委任人與受任人有民事訴訟法第四百六十六條
之一第一項但書或第二項（詳附註）所定關係之釋明文書影本。
中　　華　　民　　國　　94    年　　 1　　  月　 21 　日
                                    書記官  鐘秀娥
附註：
民事訴訟法第四百六十六條之一（第一項、第二項）：
對於第二審判決上訴，上訴人應委任律師為訴訟代理人。但上訴
人或其他法定代理人具有律師資格者，不在此限。
上訴人之配偶、三親等內之血親、二親等內之姻親，或上訴人為
法人、中央或地方機關時，其所屬專任人員具有律師資格並經法
院認為適當者，亦得為第三審訴訟代理人。
